臺灣高雄地方法院刑事簡易判決　　　　 100年度簡字第3002號
聲　請　人　臺灣高雄地方法院檢察署檢察官
被　　　告　郭冠揚
上列被告因詐欺案件，經檢察官聲請以簡易判決處刑（100 年度
偵緝字第750 、751 、752 號）及移送併辦（100 年度偵字第14
307 號），本院判決如下：
    主      文
郭冠揚幫助犯詐欺取財罪，處有期徒刑肆月，如易科罰金，以新
臺幣壹仟元折算壹日。又幫助犯詐欺取財罪，處有期徒刑貳月，
如易科罰金，以新臺幣壹仟元折算壹日。應執行有期徒刑伍月，
如易科罰金，以新臺幣壹仟元折算壹日。
    事實及理由
一、本件犯罪事實、證據及被告辯解不足以採信之理由，除檢察
    官聲請簡易判決處刑書犯罪事實欄一第4 ～5 行「於民國99
    年9 月間，在高雄市○○○路上某銀行樓下」應補充為「於
    民國99年9 月5 日下午4 時許，在高雄市○○○路之寶華銀
    行樓下」、第7 行「存摺、提款卡、密碼交付予真實姓名年
    籍均不詳之詐欺集團成員」應補充為「存摺、提款卡、密碼
    同時交付予真實姓名、年籍均不詳自稱『吳志明』之成年詐
    欺集團成員」、第9 行及第13行「99年9 月21日」均應更正
    為「99年9 月12日」、第12行「新臺幣（下同）2 萬3473元
    、6561元」應更正為「新臺幣（下同）2 萬3,456 元、6,54
    4 元」、第15行「匯款5265元」應更正為「分別匯款1,872
    元、3,362 元，共計5,234 元」、第32行「匯款3 萬22元」
    應更正為「分別匯款2 萬2,976 元、7,012 元，共計2 萬9,
    988 元」；犯罪事實二第3 行「寄給自稱『吳志明』之詐欺
    集團成員」應補充更正為「寄給真實姓名、年籍不詳之成年
    詐欺集團成員」、第8 行「誤將2 萬9980元匯至郭冠揚上開
    新光銀行帳戶內」應更正為「分別將2 萬9,980 元、2 萬1,
    250 元，共計5 萬1,230 元匯至郭冠揚上開新光銀行帳戶內
    」；證據部分一（一）第3 行「郭翠萍等8 人」應更正為「
    郭翠萍等9 人」、第4 行「合作金庫銀行存摺影本2 紙」應
    更正為「合作金庫銀行存摺影本1 紙」、第8 ～9 行「黃茹
    雁提供之第一銀行自動付款交易明細表3 紙」應補充為「黃
    茹雁提供之第一銀行及郵政自動櫃員機付款交易明細表共3
    紙」、第11行「李婉鈴提供之玉山銀行自動櫃員機交易明細
    表1 紙」應更正為「李婉鈴提供之玉山銀行自動櫃員機交易
    明細表2 紙」；檢察官移送併辦意旨書犯罪事實第4 行「民
    國99年9 月間某日」應補充為「民國99年9 月5 日下午4時
    許」、第5 ～6 行「新光商業銀行北高雄分行帳號00000000
    00000 號帳戶」應予刪除、第8 行「及其所屬之詐欺集團成
    員使用」後另補充「郭冠揚復基於幫助他人詐欺取財之未必
    故意，於交付上開第一銀行帳戶後之同年月某日，另將其新
    光商業銀行北高雄分行帳號00 00000000000號帳戶之存摺、
    提款卡、密碼寄給真實姓名、年籍不詳之成年詐欺集團成員
    」外，餘均引用檢察官聲請簡易判決處刑書及檢察官移送併
    辦意旨書所載（如附件一、二）。
二、按刑法上之幫助犯，係對於犯罪與正犯有共同之認識，而以
    幫助之意思，對於正犯資以助力，而未參與實施犯罪之行為
    者而言。查被告郭冠揚將其申辦之銀行存摺、金融卡及密碼
    提供予真實姓名、年籍不詳之成年詐騙集團成員使用，使該
    成員得基於詐欺取財之犯意，向被害人郭翠萍、劉瑜芳、廖
    姿雅、周惠玲、劉逸才、黃茹雁、李羿欣、王淨如、李婉鈴
    、田一宏等10人施以詐術，致使前揭被害人均陷於錯誤，匯
    款至詐欺集團指定之帳戶內，被告雖未參與詐欺取財之行為
    ，然顯係以幫助之意思，參與詐欺取財構成要件以外之行為
    ，為幫助犯。是核其如檢察官聲請簡易判決處刑書犯罪事實
    一、二所為，均係犯刑法第30條第1 項前段、第339 條第1
    項之幫助詐欺取財罪。檢察官移送併辦部分（被害人田一宏
    ）與本件經聲請簡易判決處刑之部分分別有想像競合裁判上
    一罪關係，本院自得併予審究。被告就檢察官聲請簡易判決
    處刑書犯罪事實欄一部分以一交付上開華南銀行、陽信銀行
    、第一銀行3 家銀行帳戶資料之行為，幫助詐騙集團詐騙郭
    翠萍、劉瑜芳、廖姿雅、周惠玲、劉逸才、黃茹雁、李羿欣
    、王淨如、田一宏等9 名被害人，屬一行為觸犯數同一罪名
    之同種想像競合犯，應依刑法第55條僅論以一幫助詐欺取財
    罪。另渠就檢察官聲請簡易判決處刑書犯罪事實欄二部分以
    一交付上開新光銀行帳戶資料之行為，幫助詐騙集團詐騙李
    婉鈴及田一宏2 名被害人，亦屬一行為觸犯數同一罪名之同
    種想像競合犯，應依刑法第55條僅論以一幫助詐欺取財罪。
    其先後2 次幫助詐欺犯行，犯意各別、行為互殊，應予分論
    併罰。又被告先後2 次均未實際參與詐欺犯行，所犯情節較
    正犯輕微，爰均依刑法第30條第2 項規定，減輕其刑。
三、爰審酌被告係成年且智識成熟之人，理應知悉國內現今詐騙
    案件盛行之情形下，竟仍率爾提供帳戶資料予實行詐欺犯罪
    者行騙財物，除造成前揭10名被害人因而受有損失外，並致
    使國家追訴犯罪困難，助長詐欺犯罪之猖獗，行為實有可議
    之處，惟念其無為法院論罪科刑之刑事前案紀錄，此品行資
    料有臺灣高等法院被告前案紀錄表1 份在卷可查，復斟酌前
    揭10名被害人受騙之金額（共計43萬2,684 元暨匯款手續費
    共201 元），兼衡其自稱專科畢業、家境勉持之智識程度與
    生活狀況等上開被告個人具體之行為人責任基礎之一切情狀
    ，分別量處如主文所示之刑，併均諭知易科罰金之折算標準
    ，並合併定其應執行之刑及易科罰金之折算標準。
四、依刑事訴訟法第449 條第1 項前段、第3 項、第454 條第2
    項，刑法第30條第1 項前段、第2 項、第339 條第1 項、第
    55條、第41條第1 項前段、第51條第5 款，刑法施行法第1
    條之1 第1 項、第2 項前段，逕以簡易判決處刑如主文。
五、如不服本判決，應於判決送達後10日內，向本院提出上訴狀
    。
中    華    民    國   100    年    6     月    30    日
                  高雄簡易庭  法  官  陳薏
以上正本證明與原本無異。
如不服本判決，應於送達之日起10日內向本院提出上訴書狀。
中    華    民    國   100    年    6     月    30    日
                              書記官  戴金龍
附錄本案論罪科刑法條：
刑法第30條
幫助他人實行犯罪行為者，為幫助犯。雖他人不知幫助之情者，
亦同。
幫助犯之處罰，得按正犯之刑減輕之。
刑法第339 條第1 項
意圖為自己或第三人不法之所有，以詐術使人將本人或第三人之
物交付者，處5 年以下有期徒刑、拘役或科或併科1000元以下罰
金。
附件一：
臺灣高雄地方法院檢察署檢察官聲請簡易判決處刑書
                                    100年度偵緝字第750號
                                    100年度偵緝字第751號
                                    100年度偵緝字第752號
    被      告  郭冠揚  男  28歲（民國○○年○○月○○日生）
                        住高雄市○○區○○里○鄰○○街113
                          號4樓
                        國民身分證統一編號：Ｚ000000000號
上列被告因詐欺案件，業經偵查終結，認為宜以聲請簡易判決處
刑，茲將犯罪事實及證據並所犯法條分敘如下：
        犯罪事實
一、郭冠揚明知社會上詐騙案件層出不窮，並可預見將自己之銀
    行帳戶存摺、印章、提款卡及密碼提供他人使用，恐遭利用
    作為人頭帳戶，作為詐欺集團匯款之用，仍基於幫助他人詐
    欺取財之未必故意，於民國99年9月間，在高雄市○○○路
    上某銀行樓下，將其華南銀行帳號0000000000000000號、陽
    信銀行帳號000000000000000號、第一銀行帳號00000000000
    號帳戶之存摺、提款卡、密碼交付予真實姓名年籍均不詳之
    詐欺集團成員。該詐欺集團之成員於取得該帳戶後，即基於
    意圖為自己不法所有之犯意：(一)於99年9月21日14時51分許
    ，撥打電話給郭翠萍，佯稱其在東森購物台購物金額設定錯
    誤云云，致郭翠萍陷於錯誤，依指示操作自動櫃員機誤將新
    臺幣（下同）2萬3473元、6561元匯至郭冠揚上開華南銀行
    帳戶內。(二)於同年9月21日14時50分許，撥打電話給劉瑜芳
    ，佯稱其在網路購物設定為每月扣款云云，致劉瑜芳陷於錯
    誤，依指示操作自動櫃員機匯款5265元至郭冠揚上開華南銀
    行帳戶內。(三)於同年9月12日15時許，撥打電話給廖姿雅，
    佯稱其在網路購物設定為每月扣款云云，致廖姿雅陷於錯誤
    ，依指示操作自動櫃員機誤將1萬123元匯至郭冠揚上開陽信
    銀行帳戶內。(四)於同年9月12日15時許，撥打電話給周惠玲
    ，佯稱其在購物台訂購商品錯誤設定為每月扣款云云，致周
    惠玲陷於錯誤，依指示操作自動櫃員機誤將9123元匯至郭冠
    揚上開陽信銀行帳戶內。(五)於同年9月12日15時15分許，撥
    打電話給劉逸才，佯稱其在網路購物設定為每月扣款云云，
    致劉逸才陷於錯誤，依指示操作自動櫃員機匯款1萬1567元
    至郭冠揚上開華南銀行帳戶內。(六)於同年9月12日15時28分
    許，撥打電話給黃茹雁，佯稱其在網路購物設定為每月扣款
    云云，致黃茹雁陷於錯誤，依指示操作自動櫃員機匯款2萬
    9986元至郭冠揚上開華南銀行帳戶內、存款9萬9000元、
    1000元至郭冠揚上開第一銀行帳戶內。(七)於同年9月12日16
    時3分許，撥打電話給李羿欣，佯稱其在網路購物錯誤設定
    為分期付款云云，致李羿欣陷於錯誤，依指示操作自動櫃員
    機匯款3萬22元至郭冠揚上開陽信銀行帳戶內。(八)於同年9月
    10日22時許，撥打電話給王淨如，佯稱其在網路購物錯誤設
    定為分期付款云云，致王淨如陷於錯誤，依指示操作自動櫃
    員匯款2萬5453元至郭冠揚上開華南銀行帳戶內。嗣經郭翠
    萍、劉瑜芳、廖姿雅、周惠玲、劉逸才、黃茹雁、李羿欣、
    王淨如發覺受騙，始報警循線查知上情。
二、郭冠揚復基於幫助他人詐欺取財之未必故意，於民國99年9
    月某日，將其新光銀行帳號0000000000000號帳戶之存摺、
    提款卡、密碼寄給自稱「吳志明」之詐欺集團成員。該詐欺
    集團之成員於取得該帳戶後，即基於意圖為自己不法所有之
    犯意，於99年9 月11日18時許，撥打電話給李婉鈴，佯稱其
    在網路購物台購物設定為分期扣款云云，致李婉鈴陷於錯誤
    ，持其弟李宗鑫之國泰世華銀行金融卡至自動櫃員機，依指
    示操作自動櫃員機誤將2萬9980元匯至郭冠揚上開新光銀行
    帳戶內。嗣經李婉鈴發覺受騙，始報警循線查知上情。
三、案經高雄市政府警察局三民第一分局移送、桃園縣政府警察
    局楊梅分局報告暨臺北縣政府警察局中和第二分局移送臺灣
    桃園地方法院檢察署呈臺灣高等法院檢察署檢察長令轉本署
    偵辦。
        證據並所犯法條
一、訊據被告郭冠揚固不否認於上揭時、地，將存摺、提款卡、
    密碼等物交付他人之事實，惟矢口否認有何幫助詐欺取財之
    犯行，辯稱：我於99年9月初在網路上應徵金融貸款公司，
    公司叫達康信貸公司，對方說要交付帳戶使用的資料，我就
    在九如一路328或329號某銀行的樓下，將這三個帳戶存摺、
    提款卡、密碼、身分證影本給對方，三個帳戶中一個是薪資
    轉帳，一個是我自己要辦貸款，另一個是要給客戶貸款資金
    流通使用，我將帳戶交給對方，對方跑掉了，我沒有證據證
    明我應徵工作而交付帳戶；我是寄送新光銀行帳戶的存摺、
    提款卡、密碼及個人基本資料給吳志明，我要應徵易立信金
    融融資貸款中心，帳戶是為了要幫客戶貸款，貸款成功可以
    抽取佣金，當初我也覺得怪怪為何要交付帳戶、密碼，我是
    先交付前面3個帳戶給達康公司後，隔沒多久，我就寄新光
    銀行帳戶到易立信公司，我記得寄2個帳戶，另一個帳戶我
    忘記了，易立信公司沒有面試，我打電話過去問的，問了之
    後就直接寄帳號給他們云云。
（一）被害人郭翠萍、劉瑜芳、廖姿雅、周惠玲、劉逸才、黃茹
      雁、李羿欣、王淨如、李婉鈴受騙將款項轉入上開帳戶等
      情，業據被害人郭翠萍等8人於警詢中指述明確，且有被
      害人郭翠萍提供之合作金庫銀行存摺影本2紙、劉瑜芳提
      供之彰化銀行及陽信銀行存摺影本4紙、廖姿雅提供之第
      一銀行自動付款交易明細表1紙、周惠玲提供之渣打銀行
      存摺影本2紙、劉逸才提供之中國信託銀行自動櫃員機交
      易明細表1紙、黃茹雁提供之第一銀行自動付款交易明細
      表3紙、李羿欣提供之郵局及渣打銀行自動櫃員機交易明
      細表各1紙、王淨如提供之台新銀行自動付款交易明細表1
      紙、李婉鈴提供之玉山銀行自動櫃員機交易明細表1紙、
      被告上開華南銀行、第一銀行、陽信銀行、新光銀行帳戶
      之開戶基本資料及交易明細在卷可稽，是上開被害人遭詐
      騙而匯款至被告帳戶內之情節，堪認屬實。
（二）被告雖以前詞置辯，卻無法提出證據以實其說，是被告前
      揭所辯之詞，已有可疑。況且，按社會通念及經驗法則以
      觀，一一般公司行號要求員工提供金融機構帳戶之目的，
      係便於直接將所得撥入該帳戶內，避免現金發放之不便，
      是以公司行號僅需員工提供帳號或存摺影本即可，絕無要
      求員工提供個人存摺正本、提款卡之理，參以個人在金融
      機構所開設帳戶之存摺及提款卡、印章、密碼等物，與存
      戶個人財產權益息息相關，專有性甚高，一般人均知應慎
      重保管、使用，且該等專有物品如落入不明人士手中，極
      易被利用為與財產有關之犯罪工具，一般人均有妥為保管
      以防止他人任意使用之認識，縱有特殊情況偶須交付他人
      使用，亦必深入瞭解用途及合理性，始會安心提供。又被
      告係一具有正常智識經驗之成年人，對於上開社會運作常
      態，理應有所認知，然被告竟在對於前來應徵面試之人之
      真實姓名均無所悉之情形下，即在某銀行樓下將上開3個
      帳戶之存摺、提款卡、密碼一併交給該名姓名年籍不詳之
      人；被告在交付上開帳戶後，另於網路上瀏覽求職訊息，
      在未經面試情況下，復將新光銀行帳戶之存摺、提款卡、
      密碼寄給真實姓名均不詳之陌生人，核與常情相去甚遠，
      是被告所辯其應徵工作云云核與常情不符，顯屬卸責之詞
      ，不足採信。
（二）次按於金融機構開設帳戶，請領存簿及提款卡，係針對個
      人身分之社會信用而予以資金流通，具有強烈之屬人性格
      ，而金融帳戶作為個人理財之工具，申請開設並無任何特
      殊之限制，一般民眾皆得以存入最低開戶金額之方式申請
      取得，且同一人更得在不同之金融機構申請數個存款帳戶
      使用，此乃眾所週知之事實。故一旦有人刻意收集他人帳
      戶使用，依一般常識，極易判斷係隱身幕後之人基於使用
      他人帳戶，規避存提款不易遭偵查機關循線追查之考慮而
      為，自可產生與不法犯罪目的相關之合理懷疑。且日常生
      活中，不法之徒利用人頭帳戶進行之不法行為，最常見者
      不外詐騙他人錢財，此經傳播媒體多所報導，政府機關亦
      廣為宣導，一般稍具知識之人，對此情形絕難諉以不知。
      而存摺、提款卡、密碼及印章均係與個人隱私密切相關之
      重要物件，一般人若非基於特殊目的或情誼，斷無任意交
      由他人保管或使用之理。被告係有正常辨識能力之人，其
      對將存摺、提款卡、密碼及印章交付他人，極可能遭詐欺
      者用作詐取財物之工具，衡情，應有所預見，猶將之交付
      他人使用，顯有容認犯罪事實發生之未必故意。
（三）綜上所述，本件被告犯嫌已堪認定。
二、核被告所為，均係犯刑法第30條第1 項、第339條第1項詐欺
    取財罪之幫助犯。被告所實施者，乃詐欺構成要件以外之行
    為，係幫助犯，請依刑法第30條第2項減輕其刑。又被告先
    後2次交付帳戶之行為有異，犯意各別，請予分論併罰。
三、依刑事訴訟法第451條第1項聲請逕以簡易判決處刑。
    此  致
臺灣高雄地方法院
中    華    民    國    100    年  4    月    27      日
                               檢  察  官  洪信旭
上正本證明與原本無異
中    華    民    國   100    年    5     月    9     日
                               書  記  官
所犯法條
中華民國刑法第339條
（普通詐欺罪）
意圖為自己或第三人不法之所有，以詐術使人將本人或第三人之
物交付者，處 5 年以下有期徒刑、拘役或科或併科 1 千元以下
罰金。
以前項方法得財產上不法之利益或使第三人得之者，亦同。
前二項之未遂犯罰之。
附記事項：本件係依刑事訴訟法簡易程序辦理，法院簡易庭得不
傳喚被告、輔佐人、告訴人、告發人等出庭即以簡易判決處刑；
被告、被害人、告訴人等對告訴乃論案件如已達成民事和解而要
撤回告訴或對非告訴乃論案件認有受傳喚到庭陳述意見之必要時
，請即另以書狀向簡易法庭陳述或請求傳訊。
附件二：
臺灣高雄地方法院檢察署檢察官移送併辦意旨書
                                    100年度偵字第14307號
    被      告  郭冠揚  男  28歲（民國○○年○○月○○日生）
                        住高雄市○○區○○街113號4樓
                        國民身分證統一編號：Ｚ000000000號
上列被告因詐欺案件，業經偵查終結，認應該併案審理，茲將犯
罪事實及證據並所犯法條分敘如下：
一、犯罪事實
    郭冠揚明知社會上詐騙案件層出不窮，並可預見將自己之銀
    行帳戶存摺、印章、提款卡及密碼提供他人使用，恐遭利用
    作為人頭帳戶，作為詐欺集團匯款之用，仍基於幫助他人詐
    欺取財之未必故意，於民國99年9月間某日，在位於高雄市
    ○路○路328號寶華銀行樓下，將其所有之新光商業銀行北
    高雄分行帳號0000000000000號帳戶、第一商業銀行十全分
    行帳號00000000000號帳戶存摺、提款卡、密碼等物，提供
    予真實年籍姓名不詳綽號之人及其所屬之詐欺集團成員使用
    。旋上開詐欺集團成員即意圖為自己不法之所有，撥打電話
    予田一宏，自稱「PCHOME客服人員」、「花旗銀行客服人員
    」，佯稱：田一宏在網路扣款設定錯誤，要依指示完成解除
    扣款動作云云，致田一宏陷於錯誤，依指示分別於99年9月
    12日15時21分許，以ATM轉帳方式，匯款新臺幣（下同）2萬
    9980元至上開新光商業銀行北高雄分行帳號0000000000000
    號帳戶，及於99年9月12日17時48、51、52分許，以現金存
    款方式，匯款9萬7000元、2000元、1000元共10萬元至上開
    第一商業銀行十全分行帳號00000000000號帳戶內。嗣田一
    宏事後發覺受騙報警處理循線查悉上情。案經彰化縣警察局
    移送偵辦。
二、證據：
  (一)被告郭冠揚於偵查中之供述
  (二)被害人田一宏於警詢之指述
  (三)被害人田一宏提供之郵政自動櫃員機交易明細表影本1份、
    第一銀行ATM交易明細表影本3份、被告所有之新光商業銀行
    北高雄分行帳號0000000000000號帳戶之客戶資料查詢、存
    款存摺對帳單共2紙、第一商業銀行十全分行帳號000000000
    00號帳戶之交易明細資料3紙。
三、所犯法條：
    核被告郭冠揚所為，係犯刑法第30條第1項、第339條第1項
    幫助詐欺取財罪嫌。
四、併辦理由：
    查被告郭冠揚於99年9月間，在高雄市○○○路上某銀行樓
    下，將其華南銀行帳號0000000000000000號、陽信銀行帳號
    000000000000000號、第一銀行帳號00000000000號帳戶之存
    摺、提款卡、密碼交付予真實姓名年籍均不詳之詐欺集團成
    員，涉幫助詐欺罪嫌，業據本署檢察官於100年4月27日以10
    0年度偵緝字第750、751、752號聲請簡易判決處刑，現正整
    卷送審中，有聲請判決處刑書、本署刑案資料查註紀錄表、
    電話紀錄單各1份附卷可稽。本件被告上揭犯行，與該案起
    訴之犯行，係被告以同一幫助詐欺之犯意而將上開華南銀行
    帳號0000000000000000號、陽信銀行帳號000000000000000
    號、第一銀行帳號00000000000號帳戶、新光商業銀行北高
    雄分行帳號0000000000000號等4個帳戶同時間、地點提供予
    詐欺集團之同一行為，雖被害人不同，核係以一幫助詐欺行
    為而同時觸犯多次幫助詐欺罪嫌，有想像競合裁判上一罪關
    係，擬併前揭案件審理。
    此    致
臺灣高雄地方法院
中    華    民    國   100    年    5     月    20    日
                              檢  察  官